臺灣臺北地方法院刑事判決　　　　　　　94年度重訴字第29號
公　訴　人　臺灣臺北地方法院檢察署檢察官
被　　　告　乙○○
上列被告因偽造文書等案件，經檢察官提起公訴（94年度偵緝字
第251號），本院判決如下：
    主  文
乙○○共同行使偽造私文書，足以生損害於他人，處有期徒刑壹
年貳月。
偽造之「臺灣銀行營業部數目章」印章、「臺灣銀行營業部」圓
戳印章各壹枚，及蓋印在偽造臺灣銀行中、英文存款證明書上之
「臺灣銀行營業部數目章」、「臺灣銀行營業部」印文共肆枚均
沒收。
    事  實
一、乙○○意圖為自己不法之所有，欲以虛偽之資金存款證明騙
　　取佣金，於民國九十年三月間，因甲○○、黃正春與葉雲勗
    恰因投資事業亟需金額達新臺幣（下同）數百億元之資金證
    明，乙○○向甲○○佯稱其能代為尋找資金、提供資金證明
    供人使用，故由葉雲勗出面請不知情之陳萬聖，提供銀行帳
    戶，陳萬聖遂於同年三月一日前往臺灣銀行營業部以一千元
    開設帳號000000000000號綜合存款帳戶後，即
    將存摺、印鑑及身分證正本等文件交與葉雲勗，葉雲勗隨即
    將上述文件交予甲○○，數日後，甲○○再將上開陳萬聖提
    供之存摺、印鑑及身分證交與乙○○，代為尋找金主、辦理
    存款證明。乙○○於受甲○○委託二日後，與丙○○、「羅
    惠民」代書（均未據起訴）共同基於詐欺及偽造私文書之犯
    意聯絡，向甲○○佯稱已覓得金主，惟須先收取二十萬美元
    之利息（每新臺幣一百億元資金利息十萬美元），甲○○不
    疑有他，先交付二百五十萬元現金與乙○○，而由「羅惠民
    」代書委託不知情刻印店偽造「臺灣銀行營業部數目章」、
    「臺灣銀行營業部」圓戳印章各一枚後，偽造臺灣銀行營業
    部之中、英文存款餘額證明書各一份，並偽造陳萬聖前揭帳
    戶內於九十年三月五日有二百億元存入之存摺內頁，三日後
    ，丙○○即將「羅惠民」代書交付之上揭偽造存摺內頁及存
    款餘額證明書，均交付乙○○，乙○○並於翌（六）日在臺
    北市大安區○○○路上「永和豆漿」店內，將該存摺及上開
    偽造之存款餘額證明書交予甲○○而行使之，甲○○遂將二
    十萬美元扣除新臺幣二百五十萬元後之餘款一併交付與乙○○，足生損害於臺灣銀行及甲○○。嗣甲○○遂將上開存摺
    、印鑑、身分證及存款餘額證明書經由葉雲勗轉交黃正春，
    經黃正春持向臺灣銀行營業部查詢，始知上開存摺內頁中之
    二百億零一千元餘額及存款餘額證明書均係偽造，始查悉上
    情。
二、案經臺灣臺北地方法院檢察署檢察官簽分偵查起訴。
    理  由
一、訊據被告乙○○矢口否認偽造上揭陳萬聖帳戶二百億元存摺
    內頁及臺灣銀行營業部之中、英文存款餘額證明書，並辯稱
    ：資料均是丙○○所交付，不知是偽造云云。本院查：
  (一)甲○○、黃正春與葉雲勗等人因需存款證明，葉雲勗則將陳
    萬聖於九十年三月一日在臺灣銀行營業部以一千元開立之0
    00000000000號綜合存款帳戶之存摺、印章及身
    分證正本，均交付甲○○以委請被告代辦資金證明，二日後
    ，被告交付甲○○之陳萬聖上揭存款帳戶中，二百億元存摺
    內頁及臺灣銀行營業部之中、英文存款餘額證明書等件，且
    均係偽造等情，此為被告所不爭執，分別經證人陳萬聖於偵
    查中（九十一年偵字第一四五八九號卷第四六頁背面）及證
    人甲○○到庭結證明確（本院卷(二)第二二頁），復有上揭文
    件影本附卷為憑（九十一年偵字第一四五八九號卷第五十至
    五五頁）。
  (二)證人丙○○到庭結證稱：被告跟我說他有個朋友需要銀行的
    資金證明，我找「羅惠民」代書想辦法，羅代書說：別的沒
    有辦法，銀行他熟得很，這個他有辦法。過兩、三天以後，
    羅代書打電話給我，約我在臺灣銀行門口見面，他拿牛皮紙
    袋給我，裡面詳細的內容我沒有看清楚，可能是銀行證明。
    羅代書只有這次拿東西要我轉交被告。我就把資料交給被告
    ，被告有拿起來看，被告跟我講說如果這件事情辦得順利的
    話，大家可以賺一些傭金，正確數額他沒有說。被告有拿一
    包錢，要我交給羅代書等語（本院卷(二)第二四至二七頁）。
    可知，被告確係透過丙○○向「羅惠民」代書取得上揭偽造
    文件。而本件存摺內頁及存款證明書既係偽造，自然並無金
    主存在，被告從未質疑金主何人或文件如何取得，即欲賺取
    佣金，顯然對於上述文件係偽造一事，知之甚詳，故被告與
    丙○○及「羅惠民」代書，就行使偽造私文書部分，自有犯
    意聯絡及行為分擔。是被告辯稱：不知上揭文件是偽造云云
    ，顯係臨訟卸責之詞，不足採信。
二、核被告所為，係犯刑法第二百十六條、第二百十條之行使偽
    造私文書、同法第三百三十九條第一項之詐欺取財罪。被告
    與丙○○及「羅惠民」代書，有犯意之聯絡及行為之分擔，
    為共同正犯。共犯「羅惠民」代書委託不知情刻印店偽造「
    臺灣銀行營業部數目章」印章、「臺灣銀行營業部」圓戳印
    章各一枚，為間接正犯。被告偽造私文書後，復據以行使，
    其偽造私文書之行為，為行使所吸收，不另論罪。被告所犯
    上開二罪間，有方法結果之牽連關係，為牽連犯，應從一重
    之行使偽造私文書罪處斷。爰審酌被告犯罪之動機、手段、
    目的，被告前曾犯偽造文書及詐欺等罪（不構成累犯），有
    臺灣高等法院被告前案紀錄表可稽，素行不良，本件偽造之
    金額高達二百億元，被害人所受之損害，被告犯罪後否認犯
    行，不知悔悟，及目前身體狀況不佳，有診斷證明書附卷足
    參（本院卷(一)第二二頁）等一切情狀，量處如主文所示之刑
    ，以示懲儆。
三、偽造之「臺灣銀行營業部數目章」印章、「臺灣銀行營業部
    」圓戳印章各壹枚，及蓋印在偽造臺灣銀行中、英文存款證
    明書上之「臺灣銀行營業部數目章」、「臺灣銀行營業部」
    印文各一枚共四枚，雖均未扣案，然並無證據證明業已滅失
    ，爰依刑法第二百十九條之規定，不問屬於犯人與否，均沒
    收之。
據上論斷，應依刑事訴訟法第二百九十九條第一項前段、刑法第
二十八條、第二百十六條、第二百十條、第三百三十九條第一項
、第五十五條、第二百十九條，罰金罰鍰提高標準條例第一條前
段，判決如主文。
本案經檢察官蕭蕙菁到庭執行職務。
中　　華　　民　　國　　94　　年　　11　　月　　9   　日
　　　　　　　　　刑事第十庭審判長法　官　丁蓓蓓
                                  法  官  林柏泓
                                  法  官  紀文惠
以上正本證明與原本無異。
如不服本判決，應於判決送達後10日內，向本院提出上訴狀。
　　　　　　　　　　　　　　　　  書記官　劉新怡
中　　華　　民　　國　　94　　年　　11　　月　　9 　　日
